臺灣高等法院臺南分院刑事判決　　　　　　　　九十三年度上易字第四五號　Ｃ
　　　上　訴　人　臺灣雲林地方法院檢察署檢察官
　　　被　　　告　甲○○○
右上訴人因被告傷害等案件，不服臺灣雲林地方法院九十二年度易字第五一四號中華
民國九十三年七月二十八日第一審判決（起訴案號：臺灣雲林地方法院檢察署九十一
年度偵字第三八九五號），提起上訴，本院判決如左：
      主      文
原判決撤銷。
甲○○○傷害人之身體，處有期徒刑參月，如易科罰金，以佰元折算壹日。
      事      實
一、甲○○○於民國（下同）九十一年一月十二日上午十一時三十分許，在雲林縣「
    北港朝天宮」旁「文化大樓」內舉行第七屆朝天宮董監事就職典禮時，因不滿乙
    ○○○之發言內容，與之發生爭執，並在有眾多友宮信眾參與之典禮上，竟基於
    傷害、公然侮辱之犯意，同時以手推扯乙○○○之強暴方法，並以「有這種垃圾
    」、「垃圾查某」、「討客兄」等非具體事實之用詞，謾罵乙○○○，致乙○○
    ○受有臉部挫傷、胸部挫傷、背部挫傷等之傷害，並足以貶損乙○○○之名譽。
二、案經被害人乙○○○訴請臺灣雲林地方法院檢察署檢察官偵查後聲請簡易判決處
    刑，原審北港簡易庭認不宜以簡易判決處刑，移送刑事庭，改依通常程序審理。
      理      由
一、認定犯罪事實所根據的證據及理由：
  (一)卷附為雲林地區新聞節目之錄影帶（外放）、翻拍衝突錄影帶照片三幀（見九十
    一年度他字第一０四號）。足以證明被告甲○○○與被害人乙○○○發生爭執、
    甲○○○以手推扯乙○○○之情形及二人言詞衝突之地點，係於第七屆北港朝天
    宮董監事就職典禮上，當時有眾多友宮及信眾，且有記者在現場連線播送該就職
    典禮現況，該場合顯係有不特定人或多數人得以共見共聞之場所。
  (二)證人蔡輔雄於原審審理時詰證：「當時乙○○○拿麥克風在講，我只聽到甲○○
    ○在說不要罵，內容我沒有聽清楚。我只是聽到他們台上相罵，有聽到乙○○○
    跟甲○○○說如果你罵我，我就罵你垃圾查某」等語（見原審卷第八五頁），而
    原審當庭勘驗辯護人所提錄音帶，其內容為「錄音譯文第四頁，吵雜聲音中間有
    聽到有人在罵奧查某（台語）、垃圾查某（台語），但聽不出來是誰在罵」（見
    原審卷第六四頁），及參以原審辯護人所提錄音帶節本，內容「．．．曾：媽祖
    廟，就是有這種垃圾，．．．；曾：妳討客兄」（見原審卷第三九頁、第四十頁
    ），原審製作之錄音帶譯文，內容：「．．．甲○○○：媽祖廟，就是有這種垃
    圾，有這種垃圾，真是的；．．．（旁人制止聲，好了，不要在這兒相罵，風度
    好一點）；乙○○○：你討客兄！你討客兄！；甲○○○：誰討客兄！誰討客兄
    ！」（見原審卷第五十頁、五一頁），暨原審辯護人庭提錄音帶（外放）等，足
    以證明被告確實有以「有這種垃圾」、「垃圾查某」、「討客兄」等非具體事實
    之用詞，謾罵乙○○○。
  (三)被告以「有這種垃圾」、「垃圾查某」、「討客兄」等非具體事實之用詞，謾罵
    乙○○○，又係在第七屆北港朝天宮董監事就職典職上，且有現場記者連線播送
    報導，被告所為顯有貶損被害人名譽之犯意，其所為自與公然侮辱之構成要件相
    符，堪以認定。
  (四)又被害人乙○○○因受被告甲○○○之推扯致乙○○○受有臉部挫傷、胸部挫傷
    、背部挫傷等之傷害事實，亦有財團法人私立中國醫藥學院北港附設媽祖醫院九
    十一年一月十二日診斷證明書一紙附卷足稽。
二、對於被告於原審之辯解及辯護人於原審之辯護，本院判斷：
  (一)被告辯解及辯護人之辯護：
  1.被告於原審之辯解：
    沒有公然侮辱她，也沒有以傷害之方法達公然侮辱的目的。
  2.辯護人於原審之辯護：
    本件檢察官起訴被告以徒手推扯之方式侮辱告訴人，惟以徒手推扯之方式如何能
    達到侮弄辱罵之情形，檢察官並未舉證，此部分犯行不能證明。
  (二)本院判斷：
  1.按刑法第三百零九條第二項以強暴方法犯公然侮辱人之罪，其「強暴」乃指施用
    有形之物理力，形成對於他人意思或行動自由妨害之謂。觀之被告與被害人乙○
    ○○於第七屆北港朝天宮董監事就職典職上之爭執情形，且參以卷附之現場錄音
    帶及現場之照片以觀，足知被害人之意思或行動自由，已受被告甲○○○之推扯
    因此受到妨害，故而，公訴人主張被告涉犯刑法第三百零九條第二項之公然侮辱
    罪，堪屬可採。被告及其辯護人於原審之辯解認被告並無以強暴方法云云，不足
    採信。因而被告以推扯之強暴方法並以「有這種垃圾」、「垃圾查某」、「討客
    兄」等非具體事實之用詞，謾罵乙○○○，被告所為核與刑法第三百零九條第二
    項以強暴方法犯公然侮辱罪之構成要件相符，業有前揭證據足按。
  2.又依現場被告與被害人之爭執照片三張以觀，被告甲○○○確有推扯乙○○○之
    舉動，而乙○○○確因被告甲○○○之推扯而受有臉部挫傷、胸部挫傷、背部挫
    傷等之傷害事實，亦有財團法人私立中國醫藥學院北港附設媽祖醫院九十一年一
    月十二日診斷證明書一紙附卷足稽，因而被告甲○○○亦犯有刑法第二百七十七
    條第一項之傷害罪，亦堪認定。
三、論罪科刑的理由：
    核被告甲○○○所為，係犯刑法第二百七十七條第一項之傷害罪及同法第三百零
    九條第二項之以強暴方法公然侮辱罪。又被告甲○○○係以一行為同時觸犯傷害
    罪及以強暴方法公然侮辱罪，係一行為觸犯數罪名，為想像競合犯，應依刑法第
    五十五條之規定，從一重刑法第二百七十七條第一項之傷害罪處斷。
四、原審予以論罪科刑，並對被告以公然侮辱人量處罰金二千元，固非無見。惟查：
    本件被告甲○○○確有以強暴之方法推扯及侮辱乙○○○，致乙○○○受傷及名
    譽受損之事實已如上述，原審認被告並非以強暴之方法侮辱乙○○○及認被告並
    無傷害乙○○○之犯行，即有未洽。檢察官上訴意旨執以指摘原判決不當，為有
    理由，自應由本院將原判決撤銷改判。爰審酌被告甲○○○當時身為立法委員其
    行為舉止更應以較高道德標準自我要求，卻僅因乙○○○之發言內容，與之發生
    爭執，並在舉行第七屆朝天宮董監事就職典禮之公開場合，用力推扯乙○○○，
    並以強暴之方法用「有這種垃圾」、「垃圾查某」、「討客兄」等非具體事實之
    用詞，謾罵乙○○○，並使其受傷，其行為誠屬不該，惟其雙方均以惡言相向，
    及被告經合法傳喚無正當理由不到庭，暨被害人因被告不當言詞所受之損害等一
    切情狀，量處如主文第二項所示之刑，並諭知易科罰金之折算標準。
五、被告經合法傳喚，無正當理由不到庭，爰不待其陳述逕行判決。
六、據上論斷，應依刑事訴訟法第三百六十九條第一項前段、第三百六十四條、第三
    百七十一條、第二百九十九條第一項前段，刑法第二百七十七條第一項、第三百
    零九條第二項、第五十五條、第四十一條第一項、罰金罰鍰提高標準條例第一條
    前段、第二條，判決如主文。
本案經檢察官李傳來到庭執行職務。
中    華    民    國      九十四      年      二      月      十六      日
                                  臺灣高等法院臺南分院刑事第五庭
                                      審判長法官  楊    明    章
                    法官  戴    勝    利
                                            法官  顏    基    典
右正本證明與原本無異。
不得上訴。
                                      法院書記官  呂    嘉    文
中    華    民    國      九十四      年      二      月      十七      日
附錄法條：
刑法第三百零九條：
公然侮辱人者，處拘役或三百元以下罰金。
以強暴犯前項之罪者，處一年以下有期徒刑、拘役或五百元以下罰金。
刑法第二百七十七條：
傷害人之身體或健康者，處三年以下有期徒刑、拘役或一千元以下罰金。
犯前項之罪因而致人於死者，處無期徒刑或七年以上有期徒刑；致重傷者，處三年以
上十年以下有期徒刑。
